臺灣高等法院民事判決
111年度上易字第694號
上  訴  人  臺北市政府社會局

法定代理人  周榆修  
訴訟代理人  李元德律師
            吳子毅律師
被  上訴人  財團法人恆安社會福利慈善事業基金會

法定代理人  胡世賢  
訴訟代理人  王琛博律師
複  代理人  楊雅涵律師
上列當事人間請求損害賠償等事件，上訴人對於中華民國111年4
月21日臺灣臺北地方法院110年度訴字第6269號第一審判決提起
上訴，本院於111年9月27日言詞辯論終結，判決如下：
    主      文
上訴駁回。
第二審訴訟費用由上訴人負擔。
    事實及理由
一、上訴人主張：兩造於民國99年7月1日簽訂臺北市兆如老人安
    養護中心委託經營管理契約（下稱委託契約），約定伊自99
    年10月2日起提供臺北市○○區○○○街000號之土地、建築物及
    設施設備（下稱委託場地）予被上訴人經營管理及提供委託
    契約所定服務（下稱委託業務），委託期間經數次延展而至
    108年9月30日止，並約定被上訴人不得在委託場地辦理委託
    契約約定外之工作及業務。詎被上訴人未經伊同意，於原判
    決附表所示期間利用委託場地辦理照顧服務員訓練課程（下
    稱系爭課程）。依委託契約第15條第2項約定，被上訴人應
    將委託場地使用之收益新臺幣（下同）27萬8511元（下稱系
    爭收益）作為委託案使用，並應於委託契約終止後依約返還
    予伊。又被上訴人未依核定計畫及補助項目執行，擅自使用
    委託場地辦理委託業務外之系爭課程，伊得請求被上訴人賠
    償相當於租金之損害48萬元（下稱系爭損害）等情。爰依委
    託契約第15條第2項、第32條第1項第2款、第3款、第4款之
    約定，請求被上訴人返還系爭收益及賠償系爭損害，及自起
    訴狀繕本送達翌日起計付法定遲延利息（原審為上訴人敗訴
    之判決，上訴人不服提起上訴）。並上訴聲明：㈠原判決廢
    棄。㈡被上訴人應給付伊75萬8511元，及自起訴狀繕本送達
    翌日（即110年9月10日）起至清償日止，按年息5%計算之利
    息。
二、被上訴人則以：伊自93年起接受勞動部就業安定基金補助，
    積極配合臺北市政府委託，以自己名義規劃辦理照顧服務員
    訓練課程，目的在充實我國長照服務人力，增加社會福利從
    業人員，歷年指導主辦單位有臺北市政府衛生局、勞動局、
    行政院勞工委員會職業訓練局北區職業訓練中心、勞動部勞
    動力發展署北基宜花金馬分署，上訴人並曾於95、96年間擔
    任指導單位。而伊於99年6月投標委託業務，所附服務計畫
    書即包含照顧服務員訓練班，系爭課程屬於委託契約第3條
    第1款第8目所定「其他配合臺北市政府推展社會福利工作之
    服務項目」，自屬委託業務，且上訴人定期在其網站更新伊
    辦理系爭課程之資訊，所屬老人福利科股長暨專員曾於101
    至103年間獲聘擔任系爭課程講師，上訴人知悉並同意伊辦
    理系爭課程，且上訴人未曾依委託契約第32條第1款限期通
    知伊改善並終止委託契約，亦未證明有系爭損害，無從請求
    伊賠償系爭損害。伊配合政策自辦系爭課程，非提供委託場
    地予他人使用，無委託契約第15條第1項約定之情形，辦理
    系爭課程亦未向學員收取場地費用，所獲補助經費扣除課程
    成本後，無上訴人主張之系爭收益，上訴人無從依委託契約
    第15條第2項約定，請求伊返還系爭收益等語置辯。並答辯
    聲明：上訴駁回。
三、本件兩造於99年7月1日簽訂委託契約，約定由上訴人自99年
    10月2日起提供委託場地予被上訴人經營管理及提供委託業
    務，委託期間至108年9月30日止，並約定被上訴人不得在委
    託場地辦理委託契約約定外之工作及業務。而被上訴人於如
    原判決附表所示期間在委託場地辦理系爭課程等情，為兩造
    所不爭執（見原審卷第222頁），並據上訴人提出委託契約
    為證（見原審卷第29至43頁），堪信為真。
四、上訴人主張：，被上訴人未經伊同意擅自辦理非屬委託業務
    之系爭課程，應依委託契約第32條第1項第2款、第3款、第4
    款之約定，賠償伊系爭損害；應依委託契約第15條第2項之
    約定，返還伊系爭收益云云，被上訴人則予否認，並以前揭
    情詞置辯。茲就兩造爭執，析述判斷如下：
  ㈠有關系爭收益部分：
  ⒈查，委託契約第15條第1項、第2項約定：「為期甲方（即上
    訴人）委託場地充分使用，在不影響既有委託目標達成之情
    況下，乙方（即被上訴人）得於受託期間，就甲方提供建築
    物、設施設備研訂使用辦法，經甲方核准後，提供予其他非
    營利團體辦理社會福利有關活動之臨時使用，乙方並得酌收
    清潔維護費；前項使用之收益，應作為本案委託之使用，並
    於工作計畫書敘明使用項目及收益。」等語，觀其內容，乃
    就被上訴人提供委託場地予「其他非營利團體辦理社會福利
    有關活動之臨時使用」時，約定被上訴人得酌收清潔維護費
    ，並應將使用之收益作為本案委託之使用，未見上訴人得請
    求被上訴人給付相關使用收益之約定，上訴人據此請求被上
    訴人給付系爭收益，已屬無據。
  ⒉且查，系爭課程係由被上訴人辦理，非被上訴人提供委託場
    地予其他非營利團體使用，此由系爭課程經費明細表、訓練
    計畫書、術科訓練場地設備明細表記載申請單位為被上訴人
    （見原審卷第89至120頁），另臺北市政府勞動局就系爭課
    程曾同意備查，其函文亦以被上訴人為受文者，主旨記載「
    貴單位提送」等文字即明（見原審卷第213至214頁）。系爭
    課程既非被上訴人提供予其他非營利團體辦理活動使用，核
    與前揭委託契約第15條第1項、第2項所約定之情形有異，縱
    認被上訴人辦理系爭課程有系爭收益，上訴人亦無從據此約
    定，請求被上訴人返還收益。  
  ㈡有關系爭損害部分： 
  ⒈查，委託契約第32條第1項第2款、第3款、第4款約定：「乙
    方（即被上訴人）有下列情形之一者，經甲方（即上訴人）
    通知限期改善，逾期不改善時，甲方得終止本契約，並得請
    求損害賠償：二、未依核定計畫及補助項目執行或績效不佳
    者。三、擅自拒絕或篩選甲方轉介之個案或將受委託之業務
    全部或部分移轉、出借、出租或以其他方式提供第三人辦理
    ，或將建築物、設施、設備全部或部分移轉、出借、出租或
    以其他方式提供第三人使用，但符合本契約第十五條規定者
    不在此限。四、擅自利用甲方依本契約所提供之土地、建築
    物、設施或設備辦理本契約定服務項目以外之業務者。」觀
    此約定內容，上訴人如依委託契約第32條第1項第2款、第3
    款、第4款約定請求被上訴人賠償損害，除須被上訴人有前
    揭各款所列情事外，尚須經上訴人就各款情形通知被上訴人
    限期改善，被上訴人逾期不改善，始得為之。然觀諸上訴人
    於110年1月28日召開之「臺北市政府社會局委託經營管理臺
    北市兆如老人安養護中心契約執行討論會議紀錄」，其提案
    內容討論說明欄記載「㈢本案訓練辦理多年……訓練亦均已辦
    理完成，無從要求限期改善……。」等語（見原審卷第79至82
    頁），可知上訴人就其主張被上訴人違反委託契約第32條第
    1項第2款、第3款、第4款等情事，未曾通知被上訴人限期改
    善，亦已因契約終止而無從改善，顯不符合委託契約第32條
    第1項第2款、第3款、第4款約定之要件，上訴人自難依上開
    約定，請求被上訴人賠償系爭損害。
  ⒉上訴人既因未曾依約先通知上訴人限期改善，而與委託契約
    第32條第1項第2款、第3款、第4款約定之請求損害賠償要件
    不符，致不得據之請求被上訴人賠償系爭損害。則無論被上
    訴人是否將系爭課程經費編列於帳內？辦理系爭課程是否不
    符合委託契約第18條之約定？系爭課程是否屬於委託契約第
    3條第1款第8目之委託業務？是否確有委託契約第32條第1項
    第2款、第3款、第4款所定情事？均不影響上訴人不得依委
    託契約第32條第1項第2款、第3款、第4款約定向被上訴人為
    請求之認定。且查，委託契約第32條第1項第2款約定「未依
    核定計畫及補助項目執行或績效不佳」，係就已核定之計畫
    及補助項目消極未予執行或雖執行但績效不佳而為約定，本
    件上訴人主張系爭課程非屬於委託業務範圍，顯不可能違反
    委託契約第32條第1項第2款；委託契約第32條第1項第3款約
    定「擅自拒絕或篩選甲方轉介之個案或將受委託之業務全部
    或部分移轉、出借、出租或以其他方式提供第三人辦理，或
    將建築物、設施、設備全部或部分移轉、出借、出租或以其
    他方式提供第三人使用，但符合本契約第十五條規定者不在
    此限。」則須以第三人辦理委託業務或被上訴人提供委託場
    地予第三人使用為前提，本件系爭課程由被上訴人自行辦理
    ，已如前述，其自無違反委託契約第32條第1項第3款可言。
    另查，依委託契約第3條第1款第8目之約定，「其他配合臺
    北市政府推展社會福利工作之服務項目」亦屬於委託業務之
    範圍。審諸兩造於99年7月1日簽訂委託契約前，被上訴人曾
    於99年6月提出服務計畫書，其「推展服務計畫內容」之「
    預期效益」項下有「辦理職業訓練、創造工作機會並協助就
    業」之記載（見原審卷第177至184頁），再參諸委託契約簽
    訂後，上訴人所屬專員曾擔任系爭課程教師（見原審卷第18
    5、190至192頁），被上訴人並向政府機關申請補助辦理系
    爭課程（見原審卷第87至113頁）等情，可認系爭課程係被
    上訴人配合臺北市政府推展社會福利工作所為，難謂非屬委
    託業務範圍，亦難認被上訴人辦理系爭課程有違反前揭委託
    契約第32條第1項第5款約定之情事。
  ㈢末查，委託契約第23條定有回饋機制，固約定終止契約時，
    專戶之金額須全數繳回上訴人。惟本件上訴人主張之系爭收
    益、系爭損害，均非專戶金額，上訴人無從循此主張得依委
    託契約第15條第2項、第32條第1項第2款、第3款、第4款之
    約定，請求被上訴人返還系爭收益或賠償系爭損害，附此敘
    明。
五、綜上所述，上訴人依委託契約第15條第2項、第32條第1項第
    2款、第3款、第4款之約定，請求被上訴人給付75萬8511元
    ，及自起訴狀繕本送達翌日起至清償日止，按年息5%計算之
    利息，非屬正當，不應准許。從而，原審所為上訴人敗訴之
    判決，並無不合。上訴論旨指摘原判決不當，求予廢棄改判
    ，為無理由，應駁回其上訴。
六、本件事證已臻明確，兩造其餘之攻擊或防禦方法及所用之證
    據，經本院斟酌後，認為均不足以影響本判決之結果，爰不
    逐一論列，附此敘明。
七、據上論結，本件上訴為無理由。依民事訴訟法第449條第1項
    、第78條，判決如主文。
中　　華　　民　　國　　111 　年　　10　　月　　11　　日
                  民事第十四庭  
                        審判長法  官  周群翔
                              法  官  黃珮禎
                              法  官  周珮琦
正本係照原本作成。
不得上訴。
中　　華　　民　　國　　111 　年　　10　　月　　11　　日
　　　　　　　　　　　　    　書記官  林初枝